【裁判字號】    88,易,2883
【裁判日期】    890229
【裁判案由】    公共危險
【裁判全文】
臺灣臺南地方法院刑事判決                        八十八年度易字第二八八三號
    公  訴  人  臺灣台南地方法院檢察署檢察官
    被      告  甲○○
    選任辯護人  陳清白
右列被告因公共危險案件，經檢察官提起公訴 (八十八年度營偵字第六０五號)，本
院判決如左：
    主  文
甲○○無罪。
    理  由
一、公訴意旨略以：甲○○將其所有屋齡二十餘年之台南縣新營市○○街三十六號老
    式磚造石綿瓦平房，以木質裝潢隔成七間套房（編號由北至南為Ｂ１、Ｂ２、Ｂ
    ３〈空屋〉、Ｂ４、Ｂ５、Ｂ６與Ｂ７），於民國八十六年八月、八十七年二月
    與八月間分別出租予姜文吉、蔡坤鑑（業經台灣台南地方法院檢察署檢察官另為
    不起訴處分）、吳阿忠、馬振槃、蔡財富與張明章，甲○○應注意屋內電源線是
    否老舊，予以更新，以避免電源線絕緣表皮因長期耗用脫落，於通電時發生短路
    起火之危險，且並無不能注意情事，竟疏未注意及此而出租他人使用，迨八十八
    年一月十五日凌晨二時五十分許，蔡坤鑑承租之Ｂ２號房間於通電使用中時，因
    電源線短路起火引燃屋內木質橫樑、天花板與隔板後燃燒，並延燒其餘六間房屋
    全燬或半燬及屋內各承租人之財物，因認被告甲○○涉犯刑法第一百七十三條失
    火罪嫌。
二、按犯罪事實應依證據認定之，無證據不得推定其犯罪事實；不能證明被告犯罪者
    ，應諭知無罪之判決，刑事訴訟法第一百五十四條、第三百零一條第一項分別定
    有明文。又事實之認定，應憑證據，如未能發現相當證據，或證據不足以證明，
    自不能以推測或擬制之方法，為裁判基礎（最高法院四十年台上字第八六號判例
    參照）；且認定犯罪事實所憑之證據，雖不以直接證據為限，間接證據亦包括在
    內，然而無論直接證據或間接證據，其為訴訟上之證明，須於通常一般之人均不
    致有所懷疑，而得確信其為真實之程度者，始得據為有罪之認定，倘其證明尚未
    達到此一程度，而有合理之懷疑存在而無從使事實審法院得有罪之確信時，即應
    由法院為諭知被告無罪之判決（最高法院七十六年台上字第四九八六號判例參照
    ）。次按刑事訴訟法第一百五十五條第一項固規定證據之證明力，由法院自由判
    斷。然此並非謂法官對於事實之認定得流於專斷，其對事實所為認定仍須經過合
    理之推理過程。此合理之推理過程，除實定法所明文規定之證據法則外，法官仍
    須受二大原則─即論理法則及經驗法則之拘束，以論理法則及經驗法則為事實之
    判斷基準。最高法院五十三年台上字第二０六七號判例對此亦揭示「證據之證明
    力如何，雖屬於事實審法院自由判斷職權，而其所為判斷，仍應受經驗法則與論
    理法則之支配」。亦即對該事實之存在不存在與否，於訴訟上之證明可達於有高
    度之蓋然性為已足，當然於刑事程序上，認定犯罪事實存在之此種高度之蓋然性
    必需「超越合理之懷疑」，使通常一般人均不致有所懷疑，而得確信其真實方可
    。如證據之本身依照吾人日常生活經驗所得之定則觀察，尚非無疑竇時，則遽難
    採為判決之基礎（最高法院四十八年度台上字第四七五號判例參照）。
三、公訴人認被告涉有公共危險罪嫌，無非以台南縣消防局勘查本件火災現場，研判
    起火原因以電源線短路致引起火災之可能性較大，有現場照片、台南縣消防局八
    十八年二月四日火災原因調查報告書、電源線短路熔痕照路片與內政部消防署八
    十八年一月二十七日火災證物鑑定報告附卷可稽，而被告供承上開房屋建造已二
    十餘年，若屋內電源線路未予更新汰舊，電源線路因外漏附著於木質橫樑，極易
    因絕緣表皮剝落而於通電時發生短路引起火災為其論據。訊據被告甲○○固坦承
    其出租予蔡坤鑑之前開房屋於八十八年一月十五日因電線短路發生火災，並延燒
    其餘六間房屋，造成房屋及屋內各承租人之財物毀損之事實，惟堅決否認涉有右
    開犯嫌，並辯稱：電源線發生短路之原因有多種，其所有之前開房屋用電裝置經
    檢驗結果均無異樣，本件火災因電線老舊發生短路之可能性乃相對減少等語。
四、經查：本件火災經台南縣消防局勘查火災現場結果，發現起火處為Ｂ２出租套房
    屋內西側走道上方處，依Ｂ２套房與Ｂ３套房間木質橫樑受熱碳化、剝離、燒失
    情形，該處木質橫樑燒燬較為嚴重，並有一特別燒細之處，顯示Ｂ２套房以南側
    先行受熱，且該特別燒細之處北側相對位置，發現一電源線短路熔痕跡，又檢視
    Ｂ２套房電源開關燒後情形，電源開關已被燒燬並發現一電源線熱熔痕，檢視Ｂ
    ３套房走道亦發現一電源線熱熔痕，研判起火原因以電源線短路致引起火災之可
    能性較大等情，有台南縣消防局八十八年二月七日八八南縣消調字第一０一０號
    函附之火災原因調查報告書可稽。而證人即台灣電力公司新營營業處內線檢驗員
    丙○○到庭證稱：伊於八十六年間至被告所有前開房屋施行每三年一次之內線絕
    緣裝置定期檢測，檢測內容係檢測開關有無短路情形，若電線表皮脫落造成短路
    亦可檢測得知，本件檢查結果符合規定等語（見本院八十九年一月二十一訊問筆
    錄）。被告既已定期接受開關檢測，且檢測結果並無不合規定之處，是前開房屋
    電源開關處雖有電源線熱熔痕而有短路現象，亦非被告所得注意。又遍觀前揭調
    查報告書，均無就電源線短路原因所為之認定，內政部消防署火災證物鑑定報告
    就本件電線熔痕鑑定結果亦僅認定「綜合外觀及內部金相組織特徵，研判送鑑證
    物中之Ａ２─１熔痕，為通電中電線短路所造成，而熔痕表面之氧化亞銅，則為
    受到火場高溫影響所產生之氧化物」，亦未就短路原因為判定。再證人即台南縣
    消防局火災調查課課長乙○○於本院審理中亦證稱「清理現場後，在起火點的電
    源線經鑑定有電線短路情形。而造成電線短路原因有長時間的電力負荷過載，導
    致銅線劣化，造成電升高，另一可能是電源線老舊未更新，還有一可能是被老鼠
    等外物咬壞或因磨擦而破皮。（本件火災）無法判定是何原因造成電線短路，除
    非有老鼠屍體等跡證可供判斷，本案未發現類似跡證，故無法判斷」等語（見本
    院八九年二月十八日審判筆錄），益徵本件火災雖係因電源線短路引起，惟電源
    線短路原因非僅一端，本件既無跡證可供判斷電源線短路之原因究係電線老舊、
    電力負荷過載或外物破壞，自難以前揭調查報告、鑑定報告及照片，即認定本件
    火災係因被告未更換老舊電源線所致。綜上所述，公訴人起訴所憑之前述積極證
    據，均不能直接證明本件構成要件事實，不足使本院確信被告於本件火災之發生
    有何過失。此外，復查無其他積極證據足資證明被告甲○○有公訴人所指之犯罪
    行為，揆諸前揭說明，應為被告無罪之諭知。
據上論斷，應依刑事訴訟法第三百零一條第一項，判決如主文。
中    華    民    國      八十九      年      二      月    二十九    日
                                  臺灣臺南地方法院刑事第三庭
                                          法  官  姚 貴 美
右正本證明與原本無異。
如不服本判決，應於判決送達後十日內，向本院提出上訴狀。
                                          書記官  魏 芝 雯
中    華    民    國      八十九      年      三      月       三     日
 附錄本案論罪科刑條文：


司法院資訊處製作；財團法人民間司法改革基金會備份。
